【裁判字號】    97,訴,2219
【裁判日期】    970828
【裁判案由】    毒品危害防制條例
【裁判全文】
臺灣板橋地方法院刑事判決              97年度訴字第2219號
公  訴  人  臺灣板橋地方法院檢察署檢察官
被      告  乙○○
選任辯護人  黃勝和律師
上列被告因違反毒品危害防制條例案件，經檢察官提起公訴（97
年度偵字第9571號），本院判決如下：
    主  文
乙○○轉讓第二級毒品，處有期徒刑拾月。扣案之甲基安非他命
參包（驗餘淨重合計貳點玖肆肆捌公克沒收銷燬之；轉讓第二級
毒品所得新臺幣肆仟元沒收，如全部或一部不能沒收時，以其財
產抵償之。
其餘被訴販賣第二級毒品部分無罪。
    事  實
一、乙○○明知甲基安非他命係毒品危害防制條例所列第二級毒
    品，不得持有、轉讓。竟基於轉讓第二級毒品之犯意，於民
    國九十七年三月十一日晚上七時十九分至七時五十分間許，
    在臺北縣土城市○○街與勝利街口，以新臺幣（下同）四千
    元之價格，原價轉讓淨重逾0.0410公克之甲基安非他命一小
    包予甲○○。甲○○取得上揭甲基安非他命後，即在臺北縣
    土城市○○街五七號二樓住處，施用上揭部分甲基安非他命
    （甲○○施用毒品部分，另案觀察勒戒），而仍持有剩餘淨
    重0.0410公克之甲基安非他命一小包。嗣於九十七年三月十
    二日中午十二時三十三分許，乙○○以000000000
    0號行動電話（登記張惠珊名下），以發送簡訊予甲○○之
    0000000000號行動電話，甲○○回撥乙○○行動
    電話之方式，表明先前交付予甲○○之甲基安非他命品質較
    高，因價格算錯而欲換回甲基安非他命。雙方因而約定於同
    日下午四時許，在臺北縣土城市○○街附近見面。嗣於同日
    下午三時五十分許，在土城市○○街六號，經警查獲乙○○
    ，並在其駕駛之車牌號碼一三三－ＮＳ之營業小客車內，扣
    得第一級毒品海洛因一小包（淨重0.7290公克）、第二級毒
    品甲基安非他命三包（淨重合計2.9450公克）、安非他命吸
    食器一組、電子磅秤一台、分裝袋六個、00000000
    00號行動電話ＳＩＭ卡一張（乙○○施用第一級毒品海洛
    因、第二級毒品甲安非他命部分，另案執行觀察勒戒）。又
    於同日下午四時三十分許，在土城市○○街、勝利街口，經
    警查獲甲○○，並扣得其上開未施用完畢之甲基安非他命一
    小包（淨重0.0410公克）。
二、案經臺北縣政府警察局土城分局報告臺灣板橋地方法院檢察
    署檢察官偵查起訴。
    理  由
壹、按被告以外之人於審判外之言詞或書面陳述，除法律有規定
    者外，不得作為證據，刑事訴訟法第159 條第1 項定有明文
    。而被告以外之人於偵查中向檢察官所為之陳述，除顯有不
    可信之情況者外，得為證據，為同法第159 條之1 第2 項所
    明定。經查，證人甲○○於偵查中具結向檢察官所為陳述，
    雖係被告以外之人於審判外之陳述，然於本案並無顯不可信
    之情況，應認有證據能力。又證人甲○○於警詢之證述，亦
    係審判外之陳述，然與審判中所述不符，且為證人因案被警
    查獲後立即製作之筆錄，復與本件犯行時間相距甚近，應有
    可信之特別情況，且為證明犯罪存否所必要，依同法第159
    條之2 ，亦有證據能力。至其餘以下本件調查之各項證據，
    則未據被告、辯護人及公訴人表示爭執，均有證據能力，合
    先敘明。
貳、有罪部分：
一、訊據被告乙○○矢口否認涉有上揭犯行，辯稱：伊是與甲○
    ○合資購買安非他命施用云云。經查：
（一）證人甲○○於警詢中證稱：伊於96年3 月10日（按由通聯
      紀錄觀之，應係3 月11日而非3 月10日，以下同）晚間7-
      8 時左右，在土城市○○街與勝利街口向被告購買毒品，
      今日警方所查扣之安非他命就是向被告所購買等語（見97
      年度偵字第9571號卷第24頁）；於偵查中證稱：（你所持
      有的安非他命何來？）是我於97年3 月10日打電話給被告
      ，請他幫我買的，我當天跟他約在土城工業區見面，他拿
      給我一包安非他命，我給他4 千元，我拿回去後已經有施
      用了。扣案的安非他命是施用後剩下的。（被告交付安非
      他命給你，被告是否有賺取差價？）我不知道，他說沒有
      等語（見同上偵卷第27頁）。而被告亦於警詢中供稱：每
      次都是甲○○打電話給伊，問伊有沒安非他命，伊有的話
      就會給他，然後再跟他收錢，並沒有從中賺取差額（見同
      上偵卷第8 頁）。又於偵查中自承：（你是否意圖販賣，
      以4 千元販賣安非他命給甲○○？）沒有，是甲○○跟我
      要，甲○○一直打電話跟我要，我就拿給他，請他給我我
      買的錢，我沒賺他差價．．．，前幾天他跟我要安非他命
      ，我給他我手上有的全部安非他命，數量不到一克，跟他
      拿4 千元，昨天我又向別人買，覺得我交給他的品質比較
      好，就打電話給他，請他跟我換，後來還沒換就被警察查
      獲等語（同上偵卷第31頁）。由證人甲○○及被告之上開
      供述，可認被告確實於97年3 月11日晚上有以4 千元之價
      格轉讓安非他命1 小包給甲○○無訛，證人及被告先前並
      未供承係合資購買毒品之情，是渠於本院審理中均翻異前
      供，供稱安非他命是合資購買云云，顯係卸責之詞，委無
      足採。
（二）又按所謂販賣毒品行為，係行為人基於營利之目的，而販
      入或賣出毒品而言。苟非基於營利之意圖，而以原價或低
      於原價有償轉讓毒品與他人，僅得以轉讓毒品罪論處。本
      件證人甲○○於警詢中固曾證稱向被告「購買」安非他命
      云云。惟被告始終否認有販賣安非他命之營利意圖及賺取
      價差之行為，且在以原價甚或低於原價有償轉讓毒品之情
      形，若未特別指明，轉讓人或受轉讓人以「買」或「賣」
      敘述其等之交易情形，並未乖離一般人所理解之中文文義
      ，再參諸本件起訴書所列各項證據，尚難佐證被告確實有
      賺取轉讓毒品差價之意圖及行為，基於罪疑惟輕原則，應
      從有利被告之認定，自不得逕以販賣第二級毒品之罪名相
      繩。
（三）此外，復有自被告處查獲之第二級毒品甲基安非他命三包
      （淨重合計2.9450公克）、安非他命吸食器一組、電子磅
      秤一台、分裝袋六個、0000000000號行動電話
      ＳＩＭ卡一張、通聯紀錄一份；及自甲○○處扣得其未施
      用完畢之甲基安非他命一小包（淨重0.0410公克）、交通
      部民用航空局航空醫務中心毒品鑑定書、甲○○為警查獲
      時所採尿液之台灣檢驗科技股份有限公司濫用藥物檢驗報
      告等在卷，可認被告及甲○○均持有及施用甲基安非他命
      之事實，並且97年3 月11日晚間、3 月12日中午亦有相關
      之通訊聯繫，堪為渠等上開轉讓第二級毒品供述之佐證。
      是本件事證已臻明確，被告轉讓第二級毒品犯行洵堪認定
      ，應依法論科。
二、核被告所為，係犯毒品危害防制條例第8 條第2 項轉讓第二
    級毒品罪。公訴意旨認係犯毒品危害防制條例第4 條第2 項
    販賣第二級毒品罪，尚有未合，然其基本社會事實同一，爰
    變更起訴法條，以期適法。又被告轉讓安非他命前持有第二
    級毒品之低度行為，為其轉讓之高度行為所吸收，不另論罪
    。爰審酌毒品危害防制條例列管之毒品，危害國人身心健康
    及社會秩序至鉅，而為國法所厲禁，並經政府、媒體、教育
    機構廣為宣導，被告猶漠視法令禁制，恣意轉讓安非他命，
    自應予非難，兼衡被告之素行、智識程度，其犯罪之動機、
    目的、手段，及被告轉讓安非他命之數量、犯罪後否認犯行
    之態度等一切情狀，量處如主文所示之刑。
三、扣案之甲基安非他命三包（淨重合計2.9450公克，取樣0.00
    02公克，餘重2.9448公克），為查獲之第二級毒品，除取樣
    鑑驗部分已滅失無庸諭知外，餘應依毒品危害防制條例第18
    條第1 項前段規定諭知沒收銷燬之；另被告轉讓安非他命予
    甲○○所得之4 千元，應依毒品危害防制條例第19條第1 項
    之規定予以宣告沒收，如全部或一部不能沒收時，以其財產
    抵償之。其餘扣案之第一級毒品海洛因、安非他命吸食器一
    組、電子磅秤一台、分裝袋六個等物，與本案轉讓毒品犯行
    無涉；0000000000號行動電話ＳＩＭ卡一張，並
    非登記被告名下所有，均不予宣告沒收。另在甲○○身上扣
    得其上開未施用完畢之甲基安非他命一小包（淨重0.0410公
    克），已移轉予甲○○所有，且為甲○○施用毒品案件之重
    要證物，應由該案宣告沒收銷燬之，亦此敘明。
參、無罪部分：
一、公訴意旨另以：被告乙○○基於販賣第二級毒品之犯意，利
    用其0000000000號行動電話（登記在張惠珊名下
    ），而撥打予有毒品需要之甲○○使用之00000000
    00號行動電話（登記在其妹江淑文名下），聯繫購買毒品
    事宜。乙○○於民國九十七年二月二十二日下午五時許，在
    臺北縣土城市○○街附近，以三千五百元至四千元之不詳價
    格，販賣數量不詳之甲基安非他命一小包予甲○○。又於九
    十七年三月一日晚上十一時許，在同址附近，以同上範圍內
    之不詳價格，販賣數量不詳之甲基安非他命一小包予甲○○
    。因認被告涉犯毒品危害防制條例第四條第二項販賣第二級
    毒品罪嫌。
二、按犯罪事實應依證據認定之，無證據不得認定犯罪事實；又
    不能證明被告犯罪或其行為不罰者，應諭知無罪之判決，刑
    事訴訟法第154條第2項及第301條第1項分別定有明文。次按
    認定不利於被告之事實須依積極證據，苟積極證據不足為不
    利於被告事實之認定時，即應為有利於被告之認定（最高法
    院30臺上字第816號判例意旨參照）；檢察官對於起訴之犯
    罪事實，倘其所提出之證據，不足為被告有罪之積極證明，
    或其指出之證明方法，無從說服法院以形成被告有罪之心證
    ，基於無罪推定之原則，自應為被告無罪判決之諭知（最高
    法院92年臺上字第128 號判例意旨參照）。經核公訴意旨認
    被告涉有上開犯行，係以證人甲○○之證述、自被告處查獲
    之第二級毒品甲基安非他命三包（淨重合計2.9450公克）、
    安非他命吸食器一組、電子磅秤一台、分裝袋六個、000
    0000000號行動電話ＳＩＭ卡一張、通聯紀錄一份；
    及自甲○○處扣得其未施用完畢之甲基安非他命一小包（淨
    重0.0410公克）、交通部民用航空局航空醫務中心毒品鑑定
    書、甲○○為警查獲時所採尿液之台灣檢驗科技股份有限公
    司濫用藥物檢驗報告等件為主要論據。
三、訊據被告堅決否認涉有上開販賣第二級毒品犯行，經查：證
    人甲○○於警詢中雖證稱：伊自96年7 月起迄今共向被告購
    買過6-7 次安非他命毒品，伊都以0000000000號行動電話撥
    打被告之0000000000號行動電話，然後告訴他要1 個（即1
    包的意思，動量不詳，價錢約3500至4500元不等），被告就
    會約伊到土城市○○街6 號或勝利街與自強街口交易毒品等
    語。惟證人並無指稱起訴書所載97年2 月22日、3 月1 日確
    有交易毒品之事實。雖依通聯紀錄顯示證人甲○○與被告於
    上開二次時間有電話通訊之情形，然依此據以推論該二次電
    話通聯時間即係被告與甲○○交易毒品之時間，似嫌速斷。
    又證人與被告於本院審理中亦一再否認有上開起訴書所載交
    易毒品之事實。再參以其餘扣案物品及起訴書所臚列之相關
    證據，雖經本院調查審酌後，認被告於97年3 月11日涉犯轉
    讓第二級毒品予甲○○之事證明確，已如前述，惟就被告是
    否另有販賣甲基安非他命予甲○○之犯行，尚無從由此獲得
    確信無疑之心證。
四、綜上，本案依公訴人所提事證，尚不足以就被告販賣安非他
    命予甲○○之事實達於通常一般之人均不致有所懷疑，而得
    確信為真實之程度。此外，復查無其他積極證據足資證明被
    告有公訴人所指上開販賣第二級毒品犯行，不能證明其犯罪
    ，應就此部分為被告無罪之諭知，以昭審慎。
據上論斷，應依刑事訴訟法第299 條第1 項前段、第300 條、第
301 條第1 項，毒品危害防制條例第8 條第2 項、第18條第1 項
前段、第19條第1項，判決如主文。
本案經檢察官藍海凝到庭執行職務。
中    華    民    國    97    年    8     月    28    日
                    刑事第七庭  審判長法  官  胡堅勤
                                      法  官  吳佳穎
                                      法  官  李君豪
以上正本證明與原本無異。
如不服本判決，應於判決送達後10日內，向本院提出上訴狀，上
訴於臺灣高等法院（須附繕本）。
                                      書記官  金和國
中    華    民    國    97    年    8     月    28    日
附錄本案論罪科刑法條全文
毒品危害防制條例第8 條
轉讓第一級毒品者，處1 年以上7 年以下有期徒刑，得併科新臺
幣100 萬元以下罰金。
轉讓第二級毒品者，處6 月以上5 年以下有期徒刑，得併科新臺
幣70萬元以下罰金。
轉讓第三級毒品者，處3 年以下有期徒刑，得併科新臺幣30萬元
以下罰金。
轉讓第四級毒品者，處1 年以下有期徒刑，得併科新臺幣10萬元
以下罰金。
前四項之未遂犯罰之。
轉讓毒品達一定數量者，加重其刑至二分之一，其標準由行政院
定之。


司法院資訊處製作；財團法人民間司法改革基金會備份。
